【裁判字號】    92,交聲,239
【裁判日期】    921231
【裁判案由】    聲明異議
【裁判全文】
臺灣嘉義地方法院交通事件裁定                    九十二年度交聲字第二三九號
    原處分機關  交通部公路局嘉義區監理所
    異  議  人  甲○○
    即受處分人
右列受處分人因違反道路交通管理處罰條例案件，對於交通部公路總局嘉義區監理所
九十二年九月十七日所為之裁決處分（處分案號：嘉監裁字第裁７０—Ｌ00000
000號）聲明異議，本院裁定如左：
    主  文
異議駁回。
    理  由
一、聲明異議意旨略以：受處分人即異議人甲○○於民國九十二年八月一日晚間十九
    點左右，駕駛車牌號碼ＬＹＤ—五三二號重機車，在嘉義縣鹿草鄉境內之嘉義縣
    一六三號縣道由南向北行駛至二十一公里六百公尺處，突然看見左前方約十五公
    尺左右被害人騎單車（無燈）從路中心線橫越並斜行逆向過來，當時伊見狀即予
    注意並減速。不料被害人突然將單車偏左，由快車道騎入我方慢車道內，伊立即
    煞車並稍向右閃避（有煞車痕為証）。因事出突然，致伊機車前輪與被害人單車
    前輪右側發生擦撞。事故主因為被害人單車逆向行駛快車道，伊車正常行駛於慢
    車道。被害人如此逆向行駛已嚴重違規在先，所以肇事主因是被害人單車突然違
    規進入伊車道所致，類此狀況任何駕駛人都會措手不及，伊自無法保持兩車併行
    之間隔；同時案發當時係屬夜間，本來夜間車前視線就比白天差，此乃不爭之事
    實，故伊於警訊中供稱：「夜間視線不好」，並不是說：「未予注意」，惟警方
    卻據此研判伊未注意車前狀況，顯失公允及客觀。至本件移送機關即交通部公路
    總局嘉義區監理所，經查證後竟仍認異議人有違反道路交通安全規則之行為，因
    而肇事致人死亡，而依照道路交通管理處罰條例第六十一條第一項第四款等規定
    ，裁處異議人吊銷駕駛執照，且一年內不得重新考領駕駛執照，然因異議人並無
    任何違反道路交通安全規則之行為，故不服本件原處分機關之裁處，乃提起本件
    異議。
二、按汽車駕駛人，駕駛汽車違反道路交通安全規則，因而肇事致人死亡者，吊銷其
    駕駛執照，且一年內不得考領駕駛執照，道路交通管理處罰條例第六十一條第一
    項第四款及第六十七條第三項分別定有明文。又汽車行駛時，應注意車前狀況及
    兩車併行之間隔，並隨時採取必要之安全措施，道路交通安全規則第九十四條第
    三項亦規定甚明。
三、經查：
    （一）受處分人即異議人甲○○並不否認有於九十二年八月一日晚間十九點左右
          ，駕駛車牌號碼ＬＹＤ—五三二號重型機車，在嘉義縣鹿草鄉境內之嘉義
          縣一六三號縣道由南往北行駛，於二十一公里六百公尺處與騎乘腳踏車由
          西向東要回重寮村住家之被害人李周梅桂發生相撞，並造成被害人死亡之
          結果等事實，且有道路交通事故調查報告表一紙及現場蒐證照片十二張附
          卷可參。又被害人因本件車禍，以致顱內出血而傷重不治死亡，亦經檢察
          官督同檢驗員相驗屬實，並製有勘驗筆錄、驗斷書、相驗屍體證明書各一
          份在卷足憑。因之，異議人於上開時、地，有駕車肇事而致人死亡之行為
          ，應可認定。
    （二）其次，詳觀本件道路交通事故調查報告表之事故現場圖及現場蒐證照片內
          容可知，本件受處分人即異議人甲○○於前述時、地，所駕駛之車牌號碼
          ＬＹＤ—五三二號重機車於現場慢車道留有二．五公尺之偏右煞車痕後，
          復留有四．七公尺之刮地痕；同時從被害人腳踏車受損係在後輪胎右側、
          腳踏車肇事後係左倒、被害人受傷部位亦係在右側（右下肢大腿外側、右
          小腿前部擦傷淤血）、被告機車係右倒於其右側等情可知，從煞車痕產生
          至刮地痕出現之距離僅有二．五公尺，顯見異議人於發覺被害人至撞擊時
          之時間甚短。足見本件肇事主因雖係被害人騎乘腳踏車於肇事地穿越道路
          時，疏未注意右方來車所致，惟異議人駕車行經肇事地，亦疏未充分注意
          車前狀況，並隨時採取必要安全措施，致遇有狀況避煞不及而肇事；否則
          ，異議人自稱當時車速只有四十幾公里，且於十幾公尺遠即看見被害人違
          規穿越道路，再被害人係騎乘腳踏車（此時相對運動速度之問題可不加考
          慮），則異議人於此，實有餘裕之時間以應付前方突發之路況，而如異議
          人確有充分注意車前狀況，則本件被害人之傷害情形當可減至最低。故異
          議人駕車行駛時，顯未符合前述道路交通安全規則第九十四條第三項：汽
          車行駛時，應注意車前狀況及兩車併行之間隔，並隨時採取必要之安全措
          施之規定。又異議人於檢察官偵訊時亦供承：「（問：自認有無過失？）
          我未注意前方，致發生車禍」等語（參照九十二年八月二日訊問筆錄）。
          基此，異議人於前述時、地，駕駛重型機車行經肇事地點時，有不依道路
          交通安全規則之規定，疏未注意車前狀況，並隨時採取必要安全措施，應
          無疑義。
    （三）況本件經送台灣省嘉雲區行車事故鑑定委員會及臺灣省車輛行車事故覆議
          鑑定委員會鑑定結果，亦均認受處分人即異議人甲○○駕駛重機車，行經
          肇事地，亦疏未充分注意車前狀況，並隨時採取必要安全措施，致遇有狀
          況避煞不及而肇事，為本件車禍之肇事次因等情，有台灣省嘉雲區行車事
          故鑑定委員會九十二年九月十九日嘉鑑字第九二一一一六號函及所附之鑑
          定意見書及臺灣省車輛行車事故覆議鑑定委員會九十二年十一月二十一日
          府覆議字第九二一一一二一號函各一份在卷可憑，此結果更加證明異議人
          駕車肇事致被害人李周梅桂死亡之駕駛行為，確有違反道路交通安全規則
          之規定無疑。至本件被害人騎乘腳踏車於肇事地穿越道路時，疏未注意右
          方來車，係本件車禍肇事之主要原因，雖有前開二鑑定意見書載明可證，
          然異議人之上述違規行為，既與被害人之違規行為，併合而為本件車禍之
          肇事原因，則被害人之違規行為，或可供為對異議人所涉刑事案件量刑時
          之斟酌，但異議人之交通違規責任，則不能因此相抵而獲得減免，附此敘
          明。
四、綜上所述，本件受處分人即異議人甲○○有於右述時、地，行駛重機車時，有違
    反道路交通安全規則道路交通安全規則第九十四條第三項規定，因而肇事致人死
    亡之事實既可認定，則原處分機關即移送機關交通部公路總局嘉義區監理所麻豆
    監理站，據此並引用上開道路交通管理處罰條例第六十一條第一項第四款及第六
    十七條第三項等規定，裁處異議人吊銷駕駛執照，並於一年內不得重新考領駕駛
    執照，於法即無不當。至本件異議經核並無理由，故應予以駁回。
五、據上論斷，應依道路交通案件處理辦法第十九條，裁定如主文。
中    華    民    國      九十二      年      十二    月     三十一     日
                          臺灣嘉義地方法院交通法庭
                                法  官  陳  俞  婷
右正本證明與原本無異。
如不服本裁定，應於裁定送達後五日內向本院提出抗告狀（應附繕本）。
中    華    民    國      九十三      年      一      月     六         日
              書記官  李  彩  娥


司法院資訊處製作；財團法人民間司法改革基金會備份。
